【裁判字號】    95,交訴,86
【裁判日期】    950627
【裁判案由】    過失致死
【裁判全文】
臺灣臺南地方法院刑事判決              95年度交訴字第86號
公  訴  人  臺灣臺南地方法院檢察署檢察官
被      告  甲○○
上列被告因過失致死案件，經檢察官提起公訴（94年度營偵字第
902號、95年度偵字第6839號），本院依簡式審判程序判決如下
：
    主  文
甲○○因過失致人於死罪，處有期徒刑壹年。
    事  實
一、甲○○未考領有普通小型車駕駛執照，明知汽車駕駛執照為
    駕駛汽車之許可憑證，未考領有汽車駕駛執照，不得駕駛車
    輛，竟於民國94年6 月11日20時10分許前某時，駕駛車牌號
    碼TF-8579 號自用小貨車，搭載其兄何泓展及其兄女友邱明
    如等2 人，沿限速50公里之臺南縣後壁鄉○○村○○○○○路
    由南往北方向行駛欲至嘉義市購物，途經該公路2公里900公
    尺處時，所駕上開車輛突然發生故障無法繼續行駛，本應注
    意汽車發生故障不能行駛，應即設法移置於無礙交通之處，
    該故障車輛在未移置前或移置後均應豎立車輛故障標誌，該
    標誌在行車時速40公里之路段，應豎立於車身後方5 公尺至
    30公尺之路面上，在行車時速逾40公里之路段，應豎立於車
    身後方30公尺至100 公尺之路面上；而「車輛故障標誌」，
    應以紅色中空之正等邊三角形，以鋁質或其他適當材料製作
    ，具反光性能，反光體為紅色，須在夜間距離200 公尺處可
    用目力辨認清楚；邊框為白色或銀色，採用摺疊式或整體式
    製作者為之，依當時情形並無不能注意情事，竟疏未注意，
    逕將已熄火之車輛停放於北向慢車道上，未依規定於車後30
    公尺至100 公尺處設置車輛故障標誌。嗣於同日20時40分許
    ，有酒後（肇事後檢測血液中酒精濃度為126mg/dl，換算呼
    氣酒精濃度為0.63mg/l）騎乘車牌號碼J63-588 號重型機車
    之莊翔友，沿前述公路由南往北行駛，於行經上開甲○○所
    停放車輛之地點，亦疏未注意車前狀況，採取必要之安全措
    施，自後追撞前揭貨車左後側車斗，致人車倒地，因此受有
    多處顱內出血、大腦挫傷及右側撓骨骨折等傷害，甲○○僅
    委請其兄何泓展及嗣行經該處與莊翔友同村居民莊景洲將莊
    翔友先行載送返家，即自行駕車離去（所涉犯肇事逃逸部分
    ，另經臺灣臺南地方法院檢察署檢察官以94年度營偵字第90
    2 號不起訴處分書為不起訴處分確定），後由莊翔友之配偶
    乙○○將莊翔友送往嘉義基督教醫院再轉至長庚紀念醫院嘉
    義分院急救，於翌日13時許，因顱內出血不治死亡。嗣經警
    調閱設置路口之監視器錄影帶，循線查悉上開貨車應為甲○
    ○所駕駛，而查獲上情。
二、案經臺灣臺南地方法院檢察署檢察官據報相驗，並經莊翔友
    之配偶乙○○訴由臺南縣警察局白河分局報請臺灣臺南地方
    法院檢察署檢察官偵查起訴。
    理    由
一、程序方面─
  (一)按除被告所犯為死刑、無期徒刑、最輕本刑為3 年以上有期
    徒刑之罪或高等法院管轄第一審案件者外，於法院行準備程
    序進行中，被告先就被訴事實為有罪之陳述時，審判長得告
    知被告簡式審判程序之旨，並聽取當事人、代理人、辯護人
    及輔佐人之意見後，裁定進行簡式審判程序；且受命法官行
    準備程序，與法院或審判長有同一之權限，刑事訴訟法第27
    3條之1第1項及279 條第2項前段分別定有明文。本件被告甲
    ○○所為係犯死刑、無期徒刑、最輕本刑為3 年以上有期徒
    刑以外之罪，其於準備程序中就被訴事實為有罪之陳述，經
    受命法官告知簡式審判程序之旨，並聽取公訴人、被告之意
    見後，本院認為適宜由受命法官獨任進行簡式審判程序。
  (二)簡式審判程序之證據調查，不受刑事訴訟法第159條第1項、
    第161條之2、第161條之3、第163條之1及第164條至第170條
    規定之限制，亦為同法第273條之2所明文。是此，證人即告
    訴人乙○○、證人何泓展與邱明如分於司法警察調查中之陳
    述、道路交通事故現場圖、道路交通事故調查報告表(一)(二)、
    長庚紀念醫院嘉義分院診斷證明書及臺南縣警察局白河分局
    道路交通事故當事人酒精測定紀錄表，本院自可採為證據，
    先此敘明。
二、認定犯罪事實所憑證據及理由─
  (一)上開犯罪事實，業據被告甲○○於警、偵訊及本院審理中自
    白不諱【參警卷第1 頁至第15頁、臺灣臺南地方法院檢察署
    94年度營偵字第902號偵查卷（下稱偵卷）第7頁至10頁、第
    43頁至第44頁、第55頁、第60頁及本院95年5 月23日準備程
    序筆錄及同年6 月23日審判期日筆錄】，並據證人即告訴人
    乙○○於司法警察調查中指證明確（參警卷第16頁至第23頁
    ），核與證人即目擊本案交通事故發生之何泓展及邱明如分
    於司法警察調查及檢察官偵訊中所證述情節相符（參警卷第
    24頁至第38頁、偵卷第19頁至第23頁），復有道路交通事故
    現場圖、道路交通事故調查報告表(一)(二)、肇事現場蒐證暨車
    損照片43幀附卷足佐【參警卷第52頁至第59頁、臺灣臺南地
    方法院檢察署94年度相字第824 號相驗卷（下稱相驗卷）第
    17頁至第22頁、第40頁至第47頁】，經核與被告供述內容無
    異，足認被告自白確與事實相符。
  (二)按汽車發生故障不能行駛，應即設法移置於無礙交通之處，
    該故障車輛在未移置前或移置後均應豎立車輛故障標誌，該
    標誌在行車時速40公里之路段，應豎立於車身後方5 公尺至
    30公尺之路面上，在行車時速逾40公里之路段，應豎立於車
    身後方30 公尺至100公尺之路面上；又所謂「車輛故障標誌
    」，係用以指示前有故障車輛，促使車輛駕駛人注意減速避
    讓；本標誌為紅色中空之正等邊三角形，以鋁質或其他適當
    材料製作，具反光性能，反光體為紅色，須在夜間距離 200
    公尺處可用目力辨認清楚；邊框為白色或銀色，採用摺疊式
    或整體式製作之；為道路交通安全規則第112條第1項第12款
    及道路交通標誌標線設置規則第138條第1項、第2項分所明
    文。被告於本件行車事故發生時，雖未考領有駕駛執照，然
    於事故發生前，即由其保管及駕駛上開貨車，業據其於警詢
    中供承明確（參警卷第7頁），足見被告係具有一定駕駛經
    驗，對於上開規定理應知之甚詳，依被告智識、能力顯無不
    能注意之情事。而依卷附道路交通事故現場圖及肇事現場蒐
    證暨車損照片所示，本件發生事故地點，係在臺南縣後壁鄉
    頂長村南85線2公里900公尺北向慢車道上，因事故發生後，
    被告即將肇事貨車駛離，現場僅留有碎片，該碎片經警比對
    結果確源自被告所駕駛上開車牌號碼TF-8759號自用小貨車
    左側車斗處，該碎片距北向快車道約0.9公尺，現場並遺有
    被害人所著左、右鞋，分距快車道各約0.6公尺及1.2公尺；
    現場復有刮地痕1條，該刮地痕起點係在快、慢車道分道線
    處；再參以2車撞擊處分為被告車左後車斗、被害人車頭，
    並審酌被告於警、偵訊及本院審理中均供述因當時因自小貨
    車引擎熄火，故將車輛停放路旁，未於車後豎立車輛故障標
    誌等語明確（參警卷第5頁、第11頁，偵卷第8頁、第44 頁
    及本院上開審判筆錄）。顯見被告未依上開規定停車，以致
    肇事致人死亡，其有應注意能注意而不注意之過失責任至明
    。雖被害人酒後騎乘機車（本件交通事故發生後，經將被害
    人送往嘉義基督教醫院急救，並經該院對被害人進行抽血，
    檢驗結果顯示其血液中酒精濃度達126mg/dl換算結果相當於
    吐氣中酒精濃度達每公升0.63毫克，有上述警卷第45頁所示
    之臺南縣警察局白河分局道路交通事故當事人酒精測定紀錄
    表可參），及疏未注意車前狀況，就本件交通事故之發生亦
    有過失。惟按過失致死規範之目的，在處罰行為人因個人之
    過失而致他人死亡之行為，祇以行為人之有過失為致死亡之
    一原因為已足，有司法院字第631號解釋意旨可供參照。
    故縱認被害人對於本件車禍事故之發生，雖有過失，仍不能
    解免被告應負之過失責任。
  (三)被害人確因本件行車事故受有多處顱內出血、大腦挫傷及右
    側撓骨骨折等傷害，經送醫後因顱內出血不治死亡，除有長
    庚紀念醫院嘉義分院診斷證明書附卷可稽外，復經臺灣臺南
    地方法院檢察署檢察官督同檢驗員相驗明確，有勘驗筆錄、
    相驗屍體證明書、驗斷書及相驗屍體照片10幀在卷足稽（參
    相驗卷第26頁、第30頁至第37頁、第48頁至第52頁），依前
    揭說明，被告過失行為與被害人死亡之結果具有相當因果關
    係。
  (四)綜上所述，本案事證明確，被告過失致死犯行，可以認定。
三、論罪科刑之理由─
  (一)核被告甲○○所為，係犯刑法第276條第1項過失致人於死罪
    。
  (二)按道路交通管理處罰條例第86條第1 項所規定「無駕駛執照
    駕車」，依法加重其刑規定，是因未合法考得駕駛執照之人
    ，對於交通規則、法令及駕駛技術未熟悉而未經監理機關考
    驗合格，其駕駛車輛除危及本身亦損及第三人之生命、身體
    、財產上安全，本就不得駕駛，故只須無照駕駛上路後，嗣
    後不論其是否仍在行駛中，僅該車輛是時仍該駕駛者控制中
    ，當應視為無照駕駛之狀態；再觀之該條例第1 條所稱「為
    加強道路交通管理、維護交通秩序、確保交通安全‧‧‧」
    之意旨，該條例第86條第1 項加重其刑之規定，自應採廣義
    解釋，以包含駕駛後停止之狀態為妥（法務部83年8 月12日
    法檢(二)字第1402號函及司法院81年11月19日司法院廳刑
    一字第18208 號座談會意見均同此見解），是被告無駕駛執
    照駕車，因而致人死亡，依法應負刑事責任，應依道路交通
    管理處罰條例第86條第1項規定，加重其刑。
  (三)本院審酌被告無照駕車，違反注意規定肇事，導致被害人死
    亡，對被害人家屬造成永無法彌補之傷痛，被害人家屬除依
    汽車強制保險領得賠償外，被告迄未與告訴人達成民事和解
    ，實屬不該，然考量本件交通事故發生，被害人同有過失，
    並兼衡之被告犯後坦承犯行，態度良好等一切情狀，量處如
    主文所示之刑。
四、適用之法律─
  (一)刑事訴訟法第299條第1項前段、第273條之1第1項。
  (二)刑法第276條第1項。
  (三)道路交通管理處罰條例第86條第1項。
  (四)罰金罰鍰提高標準條例第1條前段。
本案經檢察官丙○○到庭執行職務。
中    華    民    國    95    年    6     月    27    日
                  交通法庭  法  官  張維君
以上正本證明與原本無異
如不服本判決應於送達後10日內向本院提出上訴狀（應附繕本）
，上訴於臺灣高等法院臺南分院。
                            書記官  陳慧玲
中    華    民    國    95    年    6     月    27    日
附錄本判決論罪科刑法條：
刑法第276條第1項
因過失致人於死者，處2年以下有期徒刑、拘役或2,000元以下罰
金。


司法院資訊處製作；財團法人民間司法改革基金會備份。
